臺灣臺北地方法院民事裁定
111年度抗字第331號
抗  告  人  陳春鳳（即連哲賢之繼承人）



相  對  人  林秀娥  
            張素萍  
上列當事人間聲請拍賣抵押物事件，抗告人對於民國111年5月24
日本院111年度司拍字第74號裁定提起抗告，本院裁定如下：
    主  文
抗告駁回。
抗告程序費用新臺幣壹仟元由抗告人負擔。
    理  由
一、按抵押權人，於債權已屆清償期，而未受清償者，得聲請法
    院，拍賣抵押物，就其賣得價金而受清償；其規定準用於最
    高限額抵押權，民法第873 條、第881 條之17分別定有明文
    。又聲請拍賣抵押物係屬非訟事件，於最高限額抵押，法院
    祇須就抵押權人提出之文件為形式上審查，如認其抵押權已
    依法登記，並有抵押權登記擔保範圍之債權存在，且債權已
    屆清償期而未受清償，即應為准許拍賣抵押物之裁定；至於
    法院所為准許與否之裁定，無確定實體法上法律關係存否之
    效力，債務人或抵押人否認各該文件為真正，對抵押債權及
    抵押權之存否如有爭執，應另循訴訟途徑以謀解決，不得僅
    依抗告程序聲明其有爭執，並據為廢棄拍賣裁定之理由（最
    高法院51年台抗字第269號、93年度台抗字第905號、94年度
    台抗字第631號、94年度台抗字第270號裁判意旨參照）。另
    按本票如已載明免除作成拒絕證書，執票人聲請裁定准予強
    制執行，自毋庸提出已為付款提示之證據。發票人如主張執
    票人未為提示，依票據法第124條準用同法第95條但書規定
    ，即應由發票人負舉證之責（最高法院84年度台抗字第22號
    裁定意旨參照）。
二、相對人於原審聲請意旨略以：被繼承人連哲賢分別於民國10
    5年10月26日及106年3月29日，為擔保對相對人所負借款、
    票據等債務，以如附表所示之不動產（下稱系爭不動產），
    設定新臺幣（下同）200萬元及1,000萬元之最高限額抵押權
    （下稱系爭抵押權），並經登記在案。又連哲賢陸續向相對
    人借款，並簽發發票日依序為106年1月16日、106年5月15日
    、106年10月25日、106年3月15日及106年3月15日，金額依
    序為20萬元、45萬元、40萬元、400萬元及400萬元之本票（
    下稱系爭本票）予相對人。嗣連哲賢死亡，抗告人及連育瑨
    為其繼承人，應繼承上開權利義務關係。惟相對人向抗告人
    提示上開票據催告還款，迄未獲清償，為此聲請拍賣抵押物
    ，以資受償等語。
三、抗告意旨略以：抗告人於110年2月10日以繼承方式取得系爭
    不動產，抗告人於辦理繼承登記後，發現系爭不動上竟有連
    哲賢為相對人設定之系爭抵押權，系爭抵押權擔保債權於屆
    期確定後，相對人曾要求抗告人清償債務，抗告人要求相對
    人提出其等與連哲賢間之借款憑證，以利結算應清償之金額
    ，惟相對人僅提出系爭本票，卻無法提出任何相關事證，抗
    告人為保障對系爭不動產之權利，向本院起訴請求確認相對
    人對系爭抵押權所擔保之債權不存在，並請求塗銷系爭抵押
    權之登記，經本院以110年度重訴字第615號審理。又相對人
    除未提出任何與系爭本票或系爭抵押權設定相應之金流、收
    據等相關事證，並主張票載金額即為系爭抵押權擔保之金額
    ，然系爭抵押權雖記載票據，但並無其他債權證明文件，亦
    無法說明系爭抵押權所擔保之票據為何、債權是否已屆清償
    期而未清償等情，且未說明系爭本票是否為系爭抵押權所擔
    保之範圍，從形式上觀之，難認系爭本票為系爭抵押權登記
    之擔保債權種類及範圍，故原裁定不符合司法事務官辦理拍
    賣不動產抵押物裁定事件規範要點第3點規定。另系爭本票
    除已罹於時效外，且均未載到期日，依法為見票即付之票據
    ，自應以提示日作為到期日，否則本票無從確定是否已屆清
    償日，惟相對人並未舉證證明系爭本票已屆清償日或業已提
    示，原裁定卻毋庸證明系爭本票已經提示，逕為裁定准許拍
    賣抵押物，於法難謂有據。為此提起本件抗告，請求廢棄原
    裁定等語。
四、經查，相對人主張之事實，業據其於原審提出系爭本票、他
    項權利證明書、抵押權設定契約書、土地及建物登記謄本等
    件為憑。而系爭抵押權係為擔保債務人連哲賢對相對人最高
    限額內之借款、票據及實行抵押權費用，與因債務不履行而
    生之全部損害賠償款項在內，擔保債權確定期日分別為106
    年10月25日、106年9月26日，此有他項權利證明書、抵押權
    設定契約書在卷可查，且相對人提出之系爭本票發票人為連
    哲賢，則原審依相對人所提上開事證為形式審查，認為系爭
    抵押權所擔保之債權清償期業已屆期而未受清償，因而裁定
    准許相對人拍賣抵押物之聲請，經核尚無不合。又抗告人指
    摘相對人並未舉證證明系爭本票已屆清償日或業已提示等情
    ，然系爭本票未載到期日，依票據法第120條第2項規定，未
    載到期日者，視為見票即付，且系爭本票均載明免除作成拒
    絕證書，依據前揭說明，執票人（即相對人）無須提出已為
    付款提示之證據，而應由抗告人就相對人未為提示負舉證之
    責，惟抗告人並未舉證以實其說，自難採信。至抗告人另辯
    稱系爭本票已罹於時效等語，惟此等抗辯係屬實體爭執，非
    形式審查之本件非訟程序所能審認，抗告人若就此法律關係
    有爭執，應另提訴訟以求解決，不得執為廢棄原裁定之理由
    。從而，抗告人提起本件抗告，指摘原裁定不當，為無理由
    ，應予駁回。
五、據上論結，本件抗告為無理由。依非訟事件法第46條、第21
    條第2 項、第24條第1 項，民事訴訟法第495 條之1 第1 項
    、第449 條第1 項、第95條、第78條，爰裁定如主文。
中　　華　　民　　國　　111 　年　　8 　　月　　22　　日
                  民事第七庭    審判長法  官  姜悌文

                                      法  官  黃愛真

                                      法  官  溫祖明
以上正本係照原本作成。
本裁定除以適用法規顯有錯誤為理由外，不得再抗告。如提起再
抗告，應於裁定送達後10日內委任律師為訴訟代理人向本院提出
再抗告狀，並繳納再抗告裁判費新臺幣1,000元。　　　　　　
中　　華　　民　　國　　111 　年　　8 　　月　　22　　日
                                      書記官  李佳儒
附表：